【裁判字號】    89,重訴,262
【裁判日期】    891201
【裁判案由】    清償借款
【裁判全文】
臺灣臺中地方法院民事判決  八十九年重訴字第二六二號
    原      告    第一商業銀行股份
                  有限公司中港分行
    法定代理人    戊○○
    訴訟代理人    辛○○
    被      告    鉅一政貿易公司
                              .
    兼      右
    法定代理人    丁○○○    .
                              .
                  甲○○      .
                              .
                  己○○      .
                              .
                  庚○○      .
                              .
    被      告    丙○○      .
    右  一  人
    訴訟代理人    乙○○      .
右當事人間清償借款事件，本院判決如左：
    主      文
被告應連帶給付原告如附表所示之本金、利息及違約金。
訴訟費用由被告連帶負擔。
本判決於原告以新台幣四百三十七萬元或等值之有價證券為被告供擔保後，得假執行
。
    事      實
甲、原告方面：
一、聲明：除假執行擔保金額外，如主文所示。
二、陳述：被告鉅一政貿易有限公司（下稱鉅一政公司）於民國（下同）八十年五月
    十五日起先後分別向原告借款九筆合計新台幣（下同）壹仟肆佰肆拾萬元，並邀
    被告丙○○、丁○○○、甲○○、己○○、庚○○為連帶保證人，詎被告鉅一政
    公司自八十四年十一月八日起即不為償還到期之本金及利息，原告曾聲請拍賣被
    告所提供之擔保物，惟仍不足受償，目前尚積欠如附表所示之本金、利息及違約
    金，迭經雖催討無效，爰依借貸及連帶保證之法律關係請求被告六人負連帶清償
    之責任。
三、證據：提出借款明細附表一份、借據影本九張、借款展期約定書影本九張、放款
    攤還登記表影本六份、保證書影本一份及台灣南投地方法院民事執行處強制執行
    金額計算書分配表影本一份為證。
乙、被告丙○○未於最後言詞辯論期日到場，惟據其以前到場所為之聲明及陳述略以
    ：
一、聲明：駁回原告之訴及其假執行之聲請。
二、陳述：雖不否認任被告鉅一政公司之連帶保證人及鉅一政公司確實曾向原告借貸
    有如附表所示之款項，惟表示被告鉅一政公司及被告丁○○○等一家人均已搬遷
    至大陸，不知應如何處理等語。
丙、被告鉅一政公司、丁○○○、甲○○、庚○○、己○○五人未於最後言詞辯論期
    日到場，惟據其提出之書狀，其聲明、陳述略為：
一、聲明：駁回原告之訴及其假執行之聲請。
二、陳述：
  (一)被告甲○○於八十二年六月受訴外人台中市六信總社陳理事及土地仲介劉偉傑、
    林大寓之慫恿，借款與訴外人呂國斌投資大雅之土地而遭虧損，一年多下來合計
    虧損二千多萬元，自八十二年底起，在一年多間被告遭第一商業銀行及萬通銀行
    抽出銀根合計約一千四百萬元，為彌補在土地之虧損，於八十三年五月，被告將
    鎖住房屋出售予第三人游雅純小姐，約定由游雅純承接被告像銀行之房貸九百萬
    元。
  (二)八十三年六月份，於辦理房屋貸款移轉手續時，原告之中港分行以被告甲○○尚
    欠信保基金六百八拾萬元未清償為由，拒不辦理九百萬元之貸款移轉手續，於八
    十三年六月份，被告甲○○將住房點交給游雅純小姐，同年八月起房貸利息均由
    游雅純按月電匯給原告中港分行，直至八十四年五月，因游雅純之事業週轉不靈
    ，而拖欠原告利息六個月。
  (三)八十三年十一月份，被告甲○○應原告之要求提供祖產與原告設定抵押權六百八
    十萬元，作為塗銷被告九百萬元房屋貸款之交換條件，未料被告甲○○提供竹山
    鎮之土地設定抵押權完成後，原告中港分行卻以總行不准為由而拒絕履行口頭之
    承諾（原告原先承諾等竹山鎮土地設定抵押完成後即將被告甲○○房屋貸款九百
    萬元移轉給游雅純資金往來之第一商業銀行南投分行承接）。
  (四)被告甲○○受詐騙集團所害已經很苦，懇請體念同情：
  1.被告甲○○自從在原告之南台中分行到中港一分行以往來十七年多，所有利息均
    按月給付，雨天收傘已經夠可憐，請留條生路。
  2.被告甲○○貸款原為中小企業信用保證基金原屬無抵押之信用貸款，被告按月支
    付利息，而且也應原告之中港分行要求補提竹山鎮祖產設定給原告抵押權六百八
    十萬元，並按原先承諾塗銷房貸九百萬元移交給第三人游雅純，並由原告之南投
    一銀分行承接。
  3.八十三年被告甲○○將其經營女鞋之捷美耐公司，以出讓股份方式集資五百五十
    萬元用於支付廠商貸款，同年十一月，被告鉅一政公司被萬通銀行抽回一筆外銷
    貸款一百四十萬元，被告甲○○臨時週轉不靈，導致內銷事業並新進股東為求自
    保，聯合鉅一政公司前總經理陳正然夫婦，於八十三年十二月二十三日，硬逼被
    告甲○○將捷美耐公司名下所有百貨之經營權轉給新股東與陳正然先生，由於突
    遭巨變，收入忽然中斷，經與舍弟情商，自八十四年起至八十六年六月間之銀行
    貸款利息，由舍弟代辦支付給原告。八十六年七月舍弟擔心原告遲未將被告九百
    萬元之房貸移轉給第三人游雅純，覺得長此幫被告支付利息，到頭來竹山鎮之農
    地也會被拍賣，不得已停止支付利息。
  4.若原告真想收回貸款，請評估下列幾點：
  (1)被告甲○○積欠原告之貸款原屬無擔保之信用貸款，原先原告承諾只要被告甲○○提供竹山鎮農地作為抵押品，就願意將九百萬元房貸轉給游雅純承接並塗銷房
    貸，被告甲○○已於八十三年十一月將農地提供給原告設定抵押權六百八十萬元
    ，原告理應履行口頭承諾，將九百萬元貸款移轉給游雅純承接。
  (2)八十三年六月，被告甲○○已將貸款九百萬元之房屋移轉與第三人游雅純，游雅
    純亦向南投一銀增貸三百萬元，南投一銀亦同意承接此筆九百萬元之房貸，第三
    人游雅純至此以該筆房屋共同向一銀貸款一千二百萬元。
  (3)八十三年七月起游雅純辦妥房屋過戶手續並於同年八月至八十四年五月按月匯入
    利息給原告至週轉不靈為止。
  (4)游雅純自八十三年七月搬入至今已六年多，原告不原聯合南投一銀向其追討一千
    二百萬元，卻一再苦苦相逼被告。被告甲○○亦想償還債務，然而在尚未籌措到
    資金創業前，暫時無力清償，但請放心，只要被告有能力，定會分期攤還貸款餘
    額。至於九百萬元之房貸請考慮上述幾點，盡快將之塗銷移轉予游雅純，以示公
    平。
  (五)綜上所述，被告並非不交利息，所經營之鉅一政公司至今亦無退票紀錄，本可以
    很快翻身，但由於原告步步相逼，導致被告甲○○成為家族罪人，並連累無辜年
    邁之父母看相傳八代之農地遭人拍賣。
  爰提出答辯書及陳情狀如上，請原告考量並請鈞院勸導曉諭，以恤困情。
    理      由
一、被告均未於言詞辯論期日到場，核無民事訴訟法第三百八十六條各款所列情形，
    爰依原告之聲請，由其一造辯論而為判決。
二、本件原告起訴主張：被告鉅一政公司於八十年五月十五日起先後分別向原告借款
    九筆合計壹仟肆佰肆拾萬元，並邀被告丙○○、丁○○○、甲○○、己○○、庚○○為連帶保證人，詎被告鉅一政公司自八十四年十一月八日起即不為償還到期
    之本金及利息，原告曾聲請拍賣被告所提供之擔保物，惟仍不足受償，目前尚積
    欠如附表所示之本金、利息及違約金，迭經雖催討無效等事實，業具原告提出借
    款明細附表一份、借據影本九張、借款展期約定書影本九張、放款攤還登記表影
    本六份、保證書影本一份及台灣南投地方法院民事執行處強制執行金額計算書分
    配表影本一份為證，核屬相符，被告丙○○已於相當時期受合法之通知，而於言
    詞辯論期日不到場，亦未以書狀做任何聲明或爭執之陳述，依民事訴訟法第二百
    八十條第三項准用同條第一項之規定，視為自認；而被告鉅一政公司、丁○○○
    、甲○○、己○○、庚○○雖就編號一至八之借款債務不予爭執，惟辯稱：目前
    無資力償還，且原告已口頭承諾將系爭編號九之九百萬元貸款移轉予訴外人游雅
    純竟未為之等語，然查，無資力並非拒絕清償債務之理由，而就編號九之九百萬
    元之貸款業經原告同意移轉予訴外人游雅純等情，被告甲○○亦未舉證以實其說
    ，難信為真。則原告前開主張，自堪信為真實。
三、按清償人所提出之給付，應先抵充費用，次充利息，次充原本，民法第三百二十
    三條定有明文。本件被告自八十四年十一月八日起即陸續未繳交利息，依兩造授
    信約定書第條款之規定，應視同債務全部到期，直至原告以編號一至八之債權就
    原告之擔保物向台灣南投地方法院院聲請拍賣抵押物之拍定日即八十八年五月十
    日止，被告積欠原告編號一至八之本金，及編號一至八各筆貸款均至八十八年五
    月十日止之利息壹佰肆拾肆萬捌仟陸佰拾元、違約金貳拾肆萬陸仟佰陸拾
    肆元，有原告提出之台灣台中地方法院民事執行處強制執行金額計算書分配表一
    紙在卷足參，故原告實施上開抵押權受償肆佰壹拾捌萬捌仟壹佰肆拾壹元，依前
    揭法律規定，應先抵充利息壹佰肆拾肆萬捌仟陸佰拾元，復抵充本金貳佰柒
    拾萬玖仟伍佰零捌元後，仍有如附表所示編號一至八之本金、利息、違約金及
    編號十之違約金以及編號九之本金及利息、違約金未受償，從而原告依消費借貸
    及連帶保證契約請求被告連帶給付如附表所示之利息及違約金，於法有據，應予
    准許。
四、據上論結，本件原告之訴為有理由，依民事訴訟法第三百八十五條第一項前段、
    第八十五條第二項、第三百九十條第三項，判決如主文。
中      華      民      國    八十九    年     十二     月      一      日
                                    臺灣臺中地方法院民事第四庭
~B      法      官  林學晴
右為正本係照原本作成
如對本裁定抗告須於裁定送達後十日內向本院提出抗告狀
中      華      民      國    八十九    年     十二     月      一      日
~B法院書記官
~FO
附表
┌───┬───────┬─────────┬──────────┬─────┬───────────┐
│編 號 │  項   目     │金額（新台幣）    │  利息起迄日        │ 利率     │違約金計算期間及利率  │
├───┼───────┼─────────┼──────────┼─────┼───────────┤
│  一  │  本   金     │捌拾萬元          │自民國八十八年五月  │百分之九點│均自民國八十八年六月十│
│      │              │                  │十一日起至清償日止  │七七五    │二日起至清償日止，逾期│
│      │              │                  │                    │          │在六個月以內，按上開利│
│      │              │                  │                    │          │率百分之十，逾期六個月│
│      │              │                  │                    │          │以上，按上開利率百分之│
│      │              │                  │                    │          │二十計算              │
├───┼───────┼─────────┼──────────┤          │                      │
│  二  │  本   金     │壹拾玖萬陸仟捌佰伍│自民國八十八年五月  │          │                      │                          │
│      │              │拾陸元            │十一日起至清償日止  │          │                      │                          │
├───┼───────┼─────────┼──────────┤          │                      │
│  三  │  本   金     │肆拾參萬貳仟元    │自民國八十八年五月  │          │                      │
│      │              │                  │十一日起至清償日止  │          │                      │                          │
├───┼───────┼─────────┼──────────┤          │                      │
│  四  │  本   金     │壹拾萬捌仟元      │自民國八十八年五月  │          │                      │                          │
│      │              │                  │十一日起至清償日止  │          │                      │                          │
├───┼───────┼─────────┼──────────┤          │                      │
│  五  │  本   金     │壹佰貳拾肆萬貳仟玖│自民國八十八年五月  │          │                      │                          │
│      │              │佰零玖元          │十一日起至清償日止  │          │                      │                      │
├───┼───────┼─────────┼──────────┤          │                      │
│  六  │  本   金     │參拾壹萬柒佰貳拾元│自民國八十八年五月  │          │                      │                      │
│      │              │                  │十一日起至清償日止  │          │                      │                      │
├───┼───────┼─────────┼──────────┤          │                      │
│  七  │  本   金     │陸拾萬捌仟元      │自民國八十八年五月  │          │                      │                          │
│      │              │                  │十一日起至清償日止  │          │                      │                          │
├───┼───────┼─────────┼──────────┤          │                      │
│  八  │  本   金     │壹拾伍萬貳仟元    │自民國八十八年五月  │          │                      │                          │
│      │              │                  │十一日起至清償日止  │          │                      │                          │
├───┼───────┼─────────┼──────────┼─────┼───────────┤
│  九  │  本   金     │玖佰萬元          │自民國八十四年十一月│百分之十點│自民國八十四年十二月九│
│      │              │                  │八日起至清償日止    │二五      │日起至清償日止，逾期六│
│      │              │                  │                    │          │個月以內按上開利率百分│
│      │              │                  │                    │          │之十，逾期六個月以上按│
│      │              │                  │                    │          │上開利率百分之二十計算│
├───┼───────┼─────────┼──────────┼─────┼───────────┤
│      │  違約金      │貳拾肆萬陸仟參佰陸│                    │          │                      │
│      │（編號一至八借│拾肆元            │                    │          │                      │
│      │款於八十八年五│                  │                    │          │                      │
│      │月十日前之未沖│                  │                    │          │                      │
│      │償違約金）    │                  │                    │          │                      │
└───┴───────┴─────────┴──────────┴─────┴───────────┘


司法院資訊處製作；財團法人民間司法改革基金會備份。
